臺灣板橋地方法院民事裁定　　　　　　　　　　　九十三年度簡抗字第二六號
　　抗　告　人　甲○○
　　相　對　人　台灣土地銀行
　　法定代理人　林彭郎
　　訴訟代理人　張坤銘
　　　　　　　　蔡育仲
右當事人間請求給付票款事件，抗告人對於中華民國九十三年十月十四日本院板橋簡
易庭九十三年度板簡字第九五八號第一審裁定提起抗告，本院裁定如左：
    主      文
抗告駁回。
抗告費用由抗告人負擔。
    理      由
一、本件抗告意旨略以：抗告人與相對人間因給付票款事件，前經原審以本件訴外人
    陳凌冠涉有竊盜及偽造有價證券罪嫌，由台灣台北地方法院檢察署偵查中，而認
    有停止訴訟之必要，裁定本件於台灣台北地方法院檢察署九十二年度發查字第一
    ○七七號案件刑事訴訟終結前，停止訴訟程序。該刑事訴訟程序目前尚未終結，
    然原審認該刑事訴訟雖尚未終結，惟經審酌後認無停止訴訟程序之必要，爰依職
    權將原停止訴訟程序裁定撤銷。然本件停止訴訟程序之原因尚未消滅，原審裁定
    撤銷亦未載明原因，於法未合，故依法提起抗告，請求廢棄原裁定等語。
二、按民事訴訟法第一百八十三條規定：「訴訟中有犯罪嫌疑牽涉其裁判者，法院得
    在刑事訴訟終結前以裁定停止訴訟程序」。「所謂訴訟中有犯罪嫌疑牽涉其裁判
    ，係指在民事訴訟繫屬中，當事人或第三人涉有犯罪嫌疑，足以影響民事訴訟之
    裁判，非俟刑事訴訟解決，民事法院即無從或難於判斷者而言，例如當事人或第
    三人於民事訴訟繫屬中涉有偽造文書、證人偽證、鑑定人為不實之鑑定等罪嫌，
    始足當之。」最高法院七十九年台抗字第二一八號亦著有判例可參。
三、經查：本件抗告人於原審以相對人所持有之系爭支票一紙，係因伊於其大嫂陳素
    秋經營養鱒場工作時，向新店地區農會烏來分行申請支票簿供陳素秋經營養鱒場
    支付貨款之用，由陳素秋保管，詎陳素秋之弟媳陳凌冠竟竊取十七張後，冒用抗
    告人名義簽發系爭支票行使。陳凌冠之犯行，業經陳素秋向台灣台北地方法院檢
    察署提起告訴，並由檢察官偵查中等語置辯，經相對人聲請原審裁定停止訴訟程
    序，原審遂於九十二年六月三日以九十二年度板簡字第九五八號裁定：「本件於
    台灣台北地方法院檢察署九十二年度發查字第一○七七號訴外人陳凌冠所涉竊盜
    及偽造有價證券案件刑事訴訟程序終結前，停止訴訟程序」，有原審九十二年六
    月三日言詞辯論筆錄及該裁定書在卷可參，然抗告人上開所指訴外人陳凌冠之竊
    盜及偽造文書犯行，均係發生於原審民事訴訟繫屬於本院板橋簡易庭之前，並非
    在原審民事訴訟繫屬中，當事人或第三人涉有犯罪嫌疑，足以影響民事訴訟之裁
    判，非俟刑事訴訟解決，民事法院即無從或難於判斷者，是原審之訴訟程序並無
    停止之原因，原審於九十二年六月三日所為九十二年度板簡字第九五八號裁定，
    於法即有未合。而「停止訴訟程序之裁定，法院得依聲請或依職權撤銷之，民事
    訴訟法第一百八十六條定有明文。是停止訴訟程序之裁定，於停止之法定事由終
    竣時，固應予撤銷，即在此項事由發生前，如法院認為有必要時，自得依職權予
    以撤銷。」最高法院九十一年度台抗字第六三一號裁判可資參照。故原審九十三
    年十月十四日九十二年度板簡字第九五八號以：該刑事訴訟程序雖尚未終結，惟
    本院經審酌後認無停止訴訟程序之必要為由，依職權將九十二年六月三日所為停
    止訴訟程序之裁定撤銷，有該裁定在卷可按，其將原無停止原因存在而誤為停止
    訴訟程序之不當裁定，予以撤銷，回復訴訟程序，於法並無違誤，抗告人指摘原
    審上開所為撤銷停止訴訟程序之裁定不當，求予廢棄，為無理由，應予駁回。
三、依民事訴訟法第四百九十五條之一第一項、第四百四十九條第一項、第九十五條
    、第七十八條，裁定如主文。
中　　　華　　　民　　　國　　九十三　　年　　 十一 　　月　　　八　　　日
                                臺灣板橋地方法院民事第二庭
                                      審判長法　官　林玫君
                                            法　官　連士綱
                                            法　官　林錫凱
右正本證明與原本無異
本裁定不得再抗告
中　　　華　　　民　　　國　　九十三　　年　　 十一 　　月　　　八　　　日
                                            書記官  許清琳
